【裁判字號】    91,上易,3511
【裁判日期】    920528
【裁判案由】    傷害等
【裁判全文】
臺灣高等法院刑事判決                          九十一年度上易字第三五一一號
    上  訴  人  臺灣士林地方法院檢察署檢察官
    被      告  丙○○
                乙○
                戊○○
右上訴人因被告傷害等案件，不服臺灣士林地方法院九十一年度易字第八號，中華民
國九十一年十月七日第一審判決（聲請案號：臺灣士林地方法院檢察署九十年度偵字
第一０八九０號）提起上訴，本院判決如左：
    主  文
上訴駁回。
    理  由
一、聲請簡易判決處刑意旨略以：被告丙○○為被告乙○、戊○○之子，三人與告訴
    人甲○○因民事糾葛素有怨懟，（一）被告丙○○於民國九十年三月九日下午五
    時許，在台北市○○區○○街六巷二號附近遇到告訴人甲○○，尾隨其後要求還
    錢，並出言恫嚇稱「我很會打架，如果糾紛不解決，下場會和被我打的人一樣」
    ，恐嚇告訴人甲○○，致其心生畏懼。（二）被告丙○○、乙○、戊○○於同年
    月十五日下午五時三十分許，在台北市○○○路○段二六九號誠泰銀行大同分行
    門口，復因細故與告訴人甲○○發生口角，衍生肢體衝突，竟基於共同傷害之犯
    意聯絡，被告丙○○擋住告訴人甲○○之夫丁○○，被告戊○○、乙○共同毆打
    告訴人甲○○，致甲○○受有上腹及右側臀部疼痛，左手前臂擦傷約二乘一公分
    ，左下肢四處擦傷（約四乘一公分、一乘一公分、二乘三公分、二乘一公分）、
    右下肢兩處擦傷（約一乘一公分、一乘一公分）之傷害。因認被告丙○○涉有刑
    法第三百零五條恐嚇、第二百七十七條第一項傷害罪嫌，被告乙○、戊○○涉有
    刑法第二百七十七條第一項傷害罪嫌。
二、檢察官認被告丙○○涉有刑法第三百零五條恐嚇、第二百七十七條第一項傷害罪
    嫌，被告乙○、戊○○涉有刑法第二百七十七條第一項傷害罪嫌，無非以告訴人
    之指訴、證人丁○○、紀英毅之證述及馬偕紀念醫院之診斷證明書一紙為據。惟
    訊之被告等均堅詞否認有右述犯行，被告丙○○辯稱：九十年三月九日雖然偶遇
    告訴人甲○○，伊並要求甲○○把所欠的錢還來，但並未出言恐嚇；被告丙○○
    、戊○○、乙○三人均辯稱：九十年三月十五日當天在誠泰銀行大同分行門口遇
    到告訴人甲○○，告訴人甲○○動手與被告乙○拉扯，被告乙○僅將告訴人甲○○的手撥開，並未毆打告訴人甲○○，嗣因發現告訴人甲○○之夫丁○○，從後
    方偷襲被告乙○，為了保護被告乙○，被告丙○○才以手攔住丁○○，被告戊○○自始至終均站立於旁邊，未曾出手毆打甲○○等語。
三、按犯罪事實應依證據認定之，無證據不得推定其犯罪事實。又不能證明被告犯罪
    者，應諭知無罪之判決，刑事訴訟法第一百五十四條、第三百零一條第一項分別
    定有明文。又事實之認定，應憑證據，如未能發現相當證據，或證據不足以證明
    ，自不能以推測或擬制之方法，為裁判基礎（最高法院四十年臺上字第八六號判
    例參照）。認定犯罪事實，所憑之證據，雖不以直接證據為限，間接證據亦包括
    在內，然無論直接或間接證據，其為訴訟上之證明，須於通常一般之人均不致有
    所懷疑，而得確信其為真實之程度者，始得據之為有罪之認定，倘其證明尚未達
    到此一程度，而有合理之懷疑存在時，即無從為有罪之認定（最高法院七十六年
    臺上字第四九八六號判例可資參照）。又告訴人之指訴，係以使被告受刑事訴追
    為目的，是其陳述是否與事實相符，仍應調查其他證據，以資審認（最高法院五
    十二年度台上字第一三００號判例要旨參照）。經查：
        告訴人之夫丁○○於偵查中到庭證稱「他向我太太說他很會打架，正準備出
        手，幸好鄰居報警，當時丙○○正拉扯我太太，我剛下樓，我說有事大家到
        法院談，不要拉扯，他就說他很會打架，如果糾紛不解決，下場就會和被他
        打的人下場一樣」云云（見偵卷九十年六月四日訊問筆錄）；於原審訊問時
        則證稱「（九十年三月九日）我是下樓買報紙，出了樓下大門就看到丙○○
        距離十多公尺，丙○○不讓我太太進去，他們在談事情」、「（問：你當時
        看到丙○○和你太太有無發生拉扯？）沒有」、「（問：你當時在現場聽到
        丙○○和你太太說了些什麼？）他說他最近和人打架，有把人打傷，賠人家
        十萬元」云云（見原審九十一年五月十七日訊問筆錄），證人丁○○於偵查
        、原審訊問時所言已有前後不符之瑕疵，實難遽以採信。則本件被告丙○○
        被訴恐嚇罪部分，除告訴人之指訴外，別無任何補強證據證明被告丙○○有
        告訴人所指恐嚇之犯行，不能證明被告丙○○犯罪，自應依首揭規定為無罪
        之諭知。
      １、告訴人提出告訴時，係指稱「九十年三月十五日下午五時三十分許，告訴
          人與夫於台北市○○○路○段二六九號誠泰銀行大同分行門口，遇被告等
          三人：：：被告戊○○及丙○○將告訴人先生擋住，告訴人因此遭被告林
          寬毆打」云云，證人丁○○於偵查中到庭證稱「那天在誠泰銀行大同分行
          門口，丙○○擋住我，戊○○、乙○對我太太拳打腳踢」云云，證人施武
          智所述與告訴人指訴被告三人如何為傷害行為之分擔已有不同。
      ２、告訴人於原審訊問時則稱「我和我先生從誠泰銀行出來，先在門口看到林
          璟鋒，轉頭就看到戊○○載乙○摩托車也到了」、「乙○就從機車下來，
          用腳踢我三下，我倒在地上，他仍用腳踩我」、「戊○○、丙○○均無（
          出手打我）」云云，而證人丁○○則證稱「乙○告訴戊○○說這是丁○○
          ，然後乙○、戊○○就過去打我太太，丙○○擋在我前面不讓我過去」、
          「乙○一接近就用手打我太太肚子好幾拳，我太太跌倒，他還用腳踹我太
          太好幾腳，部位不清楚」、「戊○○用手打我太太腹部、右肩」云云，證
          人丁○○所述與告訴人指訴被告三人如何為傷害行為之分擔仍有不同。
      ３、且本件告訴人及證人丁○○，與本件被告乙○，素有民事糾紛，此有台灣
          台北地方法院八十八年度重訴字第一六一四號判決影本、臺灣士林地方法
          院八十八年度重訴字第五０三號判決影本在卷可稽，彼此積怨既深，告訴
          人甲○○及證人丁○○所為不利被告之指訴、證言，是否屬實，亦有可疑
          。
      ４、而證人紀英毅於偵查中檢察官訊問「九十年三月十五日是否有看見被告三
          人毆打告訴人甲○○？」時，即已證稱「沒看見，我下去時已打完了，但
          有人群圍觀說有人打架」等語，於本院訊問時亦為相同之證述，足見證人
          紀英毅並未目擊被告三人有毆打告訴人之不法情事。而其證稱「有人群圍
          觀說有人打架」等語，乃係傳聞證據，按「犯罪事實應憑有證據能力之證
          據認定之；證人以聞自原始證人在審判外之陳述作為內容之陳述，純屬傳
          聞之詞，其既未親自聞見或經歷其所陳述之事實，法院縱令於審判期日對
          其訊問，或由被告對其詰問，亦無從擔保其陳述內容之真實性；又因原始
          證人非親自到庭作證，法院無從命其具結而為誠實之陳述，亦無從由被告
          直接對之進行詰問，以確認該傳聞陳述之真偽，殊有違事實審法院之證據
          調查應採直接主義及刑事訴訟法第一百六十六條之立法原意，尤有害於被
          告依憲法第八條第一項正當法律程序所保障之對質及詰問權暨第十六條訴
          訟基本權所保障之防禦權。故應認證人之傳聞證言不具證據能力，不得以
          之作為認定犯罪事實之依據」（最高法院八十七年度台上字第三四七三號
          判決參照）。是證人紀英毅所謂「有人群圍觀說有人打架」等語，因屬傳
          聞證據，無證據能力，自不得採為不利被告之認定。
      ５、至於告訴人提出之診斷證明書、照片及原審向馬偕紀念醫院調取之病歷，
          僅能證明告訴人受傷，尚難認定係被告三人所毆打成傷。
      綜上所述，本件告訴人及證人丁○○，與被告乙○早有糾紛，且本件告訴人之
      指訴，核與證人丁○○之證述並不相符，尚難使本院確信被告三人有毆打告訴
      人之傷害犯行，不能證明被告犯罪，自應依首揭規定為渠等無罪之諭知。
四、原審以調查證據結果，斟酌全辯論意旨，認不能證明被告丙○○犯刑法第三百零
    五條恐嚇、第二百七十七條第一項傷害罪，亦不能證明被告乙○、戊○○犯刑法
    第二百七十七條第一項傷害罪，改依通常程序審理，而為渠等無罪之諭知，核無
    不當，檢察官循告訴人請求上訴，上訴意旨仍執前詞認被告等應成立犯罪，指摘
    原判決不當，為無理由，應予駁回。
據上論斷，應依刑事訴訟法第三百六十八條，判決如主文。
本案經檢察官朱兆民到庭執行職務。
中      華      民      國    九十二    年      五      月    二十八    日
                              臺灣高等法院刑事第八庭
                                  審判長法  官  陳  祐  治
                                        法  官  王  炳  梁
                                        法  官  楊  炳  禎
右正本證明與原本無異。
不得上訴。
                                        書記官  廖  素  花
中      華      民      國    九十二    年      五      月     三十     日


司法院資訊處製作；財團法人民間司法改革基金會備份。
